臺灣高等法院高雄分院刑事裁定　　　　 96年度交抗字第233號
抗告人即
受處分人　　甲○○
上列抗告人因違反道路交通管理處罰條例聲明異議案件，不服臺
灣高雄地方法院中華民國96年10月8 日裁定（96年度交聲字第45
6 號），提起抗告，本院裁定如下：
    主  文
抗告駁回。
    理  由
一、抗告意旨略以：抗告人有精神方面疾病，目前服藥中，對酒
    不能沾，案發當晚酒測後，警員有口頭告知酒測之結果，惟
    抗告人向警員要求看酒測單，然警員並未給抗告人看酒測單
    ，則抗告人何來拒看、拒簽酒測單？本件舉發程序有瑕疵，
    警員應就當晚之執行程序舉證證明，甚至進行測謊，以還抗
    告人清白，爰請求撤銷原裁定云云。
二、按汽車駕駛人，駕駛汽車經測試酒精濃度超過規定標準者，
    處新臺幣（下同）1 萬5 千元以上6 萬元以下罰鍰，並當場
    移置保管其車輛及吊扣其駕駛執照1 年，道路交通管理處罰
    條例第35條第1 項第1 款定有明文。又依違反道路交通管理
    事件統一裁罰標準及處理細則第45條、違反道路交通管理事
    件統一裁罰標準所示，小型車駕駛人其吐氣所含酒精濃度超
    過每公升0.4 毫克以上未滿0.55毫克者，處罰鍰3 萬4 千5
    百元。
三、經查：
（一）抗告人於96年3 月14日凌晨2 時16分許，駕駛車牌號碼XF
      -4219 號自用小客車，沿高雄市○○區○○路由北向南方
      向行駛，並於海專路口、德民路口停等紅燈時，因抗告人
      前駕駛車輛不穩，執勤警員乃攔檢抗告人，嗣見抗告人臉
      色紅潤有喝酒之狀況，警員乃對抗告人實施酒測等情，業
      據證人即警員邱進德於原審訊問時證述：當日伊與同事張
      良吉執行凌晨1 時至3 時之勤務，在凌晨2 時12分許，先
      取締1 件酒醉駕車，酒測值為0.30；嗣巡邏到德民路及海
      專路口時，張良吉看到抗告人所駕駛之車牌號碼XF-4219
      號自用小客車行車不穩，故予以攔檢，發現抗告人臉色紅
      潤有喝酒之狀況，便請抗告人搖下車窗檢查其證件，因為
      當時有聞到酒味，就請抗告人至路邊之超商外，實施酒測
      ，伊依規定讓抗告人於酒測前先漱口，但抗告人拒絕，第
      1 次吹氣因為抗告人吹氣不足，機器因無法分析，顯示「
      請重測」之字樣，伊再問抗告人是否要漱口，抗告人同意
      漱口，伊就拿杯水給抗告人，抗告人喝水後進行第2 次吹
      氣，機器分析後，顯示酒測值為0.54，伊有馬上告知抗告
      人酒測值為0.54，並將酒測單交抗告人簽名，抗告人不願
      意看且拒簽，伊就在酒測單上填上拒簽，並當場開紅單及
      依規定準備扣車，但抗告人坐上駕駛座拒絕扣車，伊與張
      良吉便以強制力請抗告人坐到乘客座，由伊開抗告人之上
      開車輛回派出所，到派出所後，伊有再次詢問抗告人是否
      要在酒測單及紅單上簽名，抗告人仍拒簽但有收受紅單。
      本件是當日值勤處理之最後1 件，抗告人之酒測單編號是
      232 ；編號231 是前1 件被取締人鄭銘琨的酒測單，酒測
      值為0.30；編號233 的酒測單是同事張志光的酒測值，因
      為該同仁有酒後值勤之習慣，所以主管規定該同仁要施以
      酒測等語明確（見原審96年6 月22日訊問筆錄）。復有酒
      測單及高雄市政府警察局舉發違反道路交通管理事件通知
      單（下稱違規通知單）在卷可資佐證。
（二）編號231 號酒測單上所記載之施測日期為96年3 月14 日
      凌晨2 時12分，酒測值為0.30，上有受測人鄭銘琨之簽名
      ；編號233 號酒測單上所記載之施測日期為96年3 月14日
      凌晨6 時52分，酒測值為0.00，上有受測人警員張志光之
      職章；而編號232 號酒測單上所記載之施測日期為96 年3
      月14日凌晨2 時26分，酒測值為0.54，受測人部分載明為
      拒簽，有上開酒測資料附卷可參。因該酒測單均有自動編
      號，自該編號順序觀之，編號232 號酒測單確為當日證人
      值勤時最後1 件，與證人邱進德所述相符。且違規通知單
      上所記載之時間係抗告人受攔檢之時間，並非酒測之時間
      ；另抗告人確實於當日凌晨2 時16分遭警攔檢，並在現場
      處理將近20分鐘，業據抗告人自承在卷（見原審96年6 月
      22日訊問筆錄），是抗告人於凌晨2 時16分遭警攔檢，現
      場處理約20分鐘，故編號232 酒測單上記載測試時間為凌
      晨2 時26分，尚與常理相符，足認該酒測單之受測人確係
      抗告人無訛。此外，參以證人邱進德乃依法執勤之警員，
      與抗告人素昧平生，應無嫌隙，尚無足認其有任意為不實
      舉發之情事存在；再佐以其證詞內容前後一貫，且無瑕疵
      可指。基此，審諸證人邱進德為原處分機關所認定受處分
      人有前開違規行為之原證人，依其到庭所陳述之經過並無
      違反經驗或論理法則之情形，且於本件卷存證據資料內，
      並無任何積極證據足以證明證人所述虛偽，亦無足可顯信
      證人陳述不可採之品行證據或前科證據存在，自不得僅因
      證人為本件開單告發受處分人之員警，即否認其在訴訟上
      所具有之原證人資格。再者，觀之抗告人遭舉發前後之酒
      測濃度測試資料，酒精濃度分別為0.30及0.00，或低於異
      議人之測試值，或可顯示無酒精濃度之反應，如抗告人未
      飲酒，為何抗告人酒精濃度不顯示0.00，反而高達0.54且
      高於0.30，顯見抗告人遭酒精濃度測試時，縱有未更換吹
      氣嘴之情事，亦不影響本件舉發違規，否則如有影響，且
      抗告人未飲酒，酒精濃度應在0.30以下，而不致高達0.54
      。從而，抗告人既未就執勤警員之舉發有誤提出相關證據
      以供調查，本院經查亦無任何證據足資證明其有捏造事實
      違法取締之情事，則執勤警員本其維護交通秩序、安全職
      責所為之舉發，自難認為違法。是證人邱進德上開證詞應
      屬可信，足見抗告人確有酒醉駕車及拒簽酒測單之行為甚
      明。
（三）綜上所述，抗告人違規事證明確。原審依道路交通管理處
      罰條例第35條第1 項第1 款及違反道路交通管理事件統一
      裁罰標準及處理細則第45條規定，裁定駁回抗告人之異議
      ，核無違誤。抗告人仍執陳詞提起抗告，並無理由，應予
      駁回。
四、據上論結，應依道路交通案件處理辦法第26條，刑事訴訟法
    第412條，裁定如主文。
中　　華　　民　　國　　96　　年　　11　　月　　21　　日
                  刑事第九庭    審判長法  官　莊秋桃
                                      法  官  范惠瑩
                                      法  官  陳　箐
以上正本證明與原本無異。
本裁定不得再抗告。
中　　華　　民　　國　　96　　年　　11　　月　　21　　日
　　　　　　　　　　　　　　　　　　　書記官　張宗芳
